【裁判字號】    89,上,849
【裁判日期】    890926
【裁判案由】    侵權行為損害賠償
【裁判全文】
臺灣高等法院民事判決                              八十九年度上字第八四九號
      上  訴  人  乙○○○
      訴訟代理人  陳維釧
                  陳妍臻
      被  上訴人  甲○○      .
      訴訟代理人  韓沛鈞      住台北市○○區○○街五三號三樓
右當事人間損害賠償事件，上訴人對於中華民國八十九年二月二十五日臺灣基隆地方
法院第一審判決（八十八年度附民字第九一號），提起上訴，經本院刑事庭裁定移送
，本院判決如左：
      主      文
上訴及擴張之訴均駁回。
第二審（含擴張之訴）訴訟費用由上訴人負擔。
      事      實
壹、上訴人方面：
一、聲明：原判決廢棄。被上訴人應給付上訴人新台幣（下同）三百十一萬八千二百
    三十二元及自起訴狀及擴張請求之理由狀送達翌日起至清償日止，按年利率百分
    之五計算之利息。願供擔保請准宣告假執行。
二、陳述：除與原判決記載相同予以引用外，補稱略以：(一)本件事故經鑑定均認被上
    訴人有疏失，並由檢察官起訴，原審竟駁回上訴人之訴，顯有違誤。(二)其於起訴
    後又支出醫藥費三萬四千四百七十元。往後尚須復健，其費用以所付醫藥費二分
    之一計，為十三萬五千五百四十四元，故擴張請求共十七萬零十四元。(三)汽車上
    刮痕車身後面較前面粗而深。
貳、被上訴人方面：
一、聲明：上訴及上訴人擴張之訴均駁回。如受不利判決，願供擔保請准宣告免為假
    執行。
二、陳述：(一)本件事故是上訴人駕駛機車自支線道之孝一路左轉駛入幹線道忠一路禁
    行機車之右三車道碰撞被上訴人直行已通過交岔路口五十公尺之汽車左側而發生
    ，被上訴人應無過失。但願負擔百分之十之道義責任。(二)二審刑事判決認定被上
    訴人行經交岔路口未減速慢行及疏未注意車前狀況而有過失部分，與事實不符。
    因為上訴人是於被上訴人通過交岔路口後，其機車自後擦撞上訴人之汽車。因之
    ，鑑定報告並非正確。
、本院依職權調閱被上訴人過失傷害案刑事卷。
      理      由
一、上訴人起訴主張被上訴人於民國八十八年三月九日十五時五十五分許，駕駛ＢＵ
    －二一四六號自用小客車行經基隆市○○路與孝一路口時，疏未注意車前狀況，
    以其所駕汽車左側車門與駕駛重機車適自孝一路左轉忠一路上訴人之機車右後方
    發生擦撞，致上訴人人車倒地，右脛骨粉碎性開放性骨折併軟組織缺損，住院治
    療至同年五月二十九日出院。但仍須經過復健及休養兩年，不宜繼續擔任保姆工
    件，且精神上亦因此受到重大之痛苦，故請求被上訴人賠償醫療費用二三六、六
    一八元，工作損失每月二萬元，計共二十九個月為五十八萬元，看護費十二萬五
    千三百元，機車修理費六千三百元，慰撫金二百萬元。上訴後擴張請求起訴後支
    出之醫療費用三四、四七０元，預估準備復健費用一三五、五四四元。
二、被上訴人則以事故是由上訴人駕駛機車違規自支線道之孝一路左轉忠一路駛入禁
    行機車之右三快車道碰撞被上訴人之汽車。鑑定報告及二審刑事判決認定之事實
    均非正確。被上訴人應無過失責任等語置辯。
三、查本件首應審究者為是否被上訴人之汽車擦撞上訴人之機車。經稽之所調刑事偵
    查卷所附道路交通事故調查報告表、現場忠一路為七線單行道，東北向火車站方
    向，右為基隆港邊，左四線為左轉往孝二路之專用車道，右三線為直行車道。與
    其左邊二線單行道之孝一路交岔路口、交通號誌、忠一路為閃光黃燈，孝一路為
    閃光紅燈。該報告所載肇事經過情形為被上訴人之汽車向火車站方向直行於右三
    車道（以靠基隆港為右一車道、向左至右七車道），與自左側孝一路左轉之上
    訴人所駕機車在通過該交岔路之處相擦撞。關於二車擦撞之情形，經一審刑事法
    院勘驗結果為汽車左車門距前保險桿二一八公分處有一凹洞，其凹陷程度後大前
    小，自凹洞延伸有一刮痕，起自凹洞向前至距前保險桿一六七公分處。汽車前保
    險桿左側及左前側正常無刮痕。機車前擋風玻璃、右照後鏡及右後側部分破損，
    應是機車右倒時所致。與汽車刮痕高度相當處為機車尾握把右後側。與汽車凹洞
    最低點相當者為機車右前側板下緣（一審刑事卷第一宗第九九頁八十八年九月一
    日勘驗筆錄）。經就汽車上刮痕之情形，詢之兩造，均稱是後粗深而前細淺（本
    院上字卷二十五頁）。
四、按車輛於前行中擦撞所生刮痕，必然於起撞點較粗、較深，其後二車因擦撞於彈
    開之前，所生刮痕將逐漸細而淺。故依上述證據資料，應堪認定係機車自後追撞
    汽車，故汽車左車門上於起撞點成一後大前小之凹洞，再自凹洞延伸為後粗深，
    前細淺之刮痕。反之，如係汽車追撞機車，凹洞應在車門較前端再向後延伸一前
    粗後細之刮痕。
五、基於上所認定機車追撞汽車之事實，進而更可認定機車之車速高於汽車。又因二
    車發生擦撞之地點在汽車前進方向已通過孝一路與忠一路岔路口處，亦即機車甫
    完成左轉進入忠一路右三車道直行之處，則機車既能安全完成左轉，其當時機車
    之車速不可能太快，否則將向左傾倒。然竟能追撞汽車，足證當時汽車之車速較
    機車慢。按汽車行經閃光黃燈之交岔路口，應減速慢行至能隨時停車之程度。但
    於通過交岔路口後，即可按正常市區道路限速四十公里之時速行進。是被上訴人
    於原審刑事庭供稱其當時車速約三十至四十公里（該卷第一宗第十二頁背），縱
    令屬實，亦未超速。實則依上述甫完成左轉之機車追撞汽車之情形以論，其時速
    應在二十公里左右，要均不足認其行經閃光黃燈之交岔路口時未減速慢行。因之
    ，亦無從依被上訴人之汽車於事故發生後停於二車擦撞處之前方二二．三０公尺
    推定其於行經交岔路時未減速慢行。
六、惟上訴人駕駛機車於剛完成左轉時仍追撞被上訴人之汽車，應認其行經該交岔路
    口時車速太快而未減速慢行至能隨時停車之程度，致於快速通過忠一路右七、右
    六及右五至右四車道時，發現右三車道上有被上訴人之汽車，一時煞車不及，為
    免碰撞而緊急右轉（按如依規減速，應可立即煞停避免相撞）。然此時雖已減速
    ，然仍追撞被上訴人之汽車肇事。因之，被上訴人於本院刑事庭供稱其通過該交
    岔路口時，未見到上訴人之機車（該卷二十二頁）。以該處在其左側尚有四線快
    車道有車輛行進，未能見到，在左側支線道左轉幹道之機車本應讓幹道直行車先
    行之信賴原則下，尚難認有何疏失。故除當時上訴人之機車已在被上訴人之前進
    入右三車道而因被上訴人未減速慢行致不及停車避免相撞，始可認有行經交岔路
    口未減速慢行之過失。然本件係被上訴人已安全通過該路口後，始被自後駛至之
    上訴人機車擦撞，顯難認有未減速慢行及未注意車前狀況之疏失可言。從而基宜
    區車輛行車事故鑑定委員會認被上訴人駕車經過岔路口未減速慢行及未注意車前
    狀況致與上訴人之機車擦及肇事。台灣省車輛行車事故覆議鑑定委員會認被上訴
    人未注意左側來車與上訴人同為肇事原因（分見偵查卷及一審刑事卷第二宗一三
    六頁），均非正確，不足採信。二審刑事判決改判被上訴人有罪，雖亦認被上訴
    人未注意車前狀況及未減速慢行。然亦認被上訴人之汽車係受自後方駛來之上訴
    人機車擦撞（見該判決正本第五頁三至六行及第四頁倒數第四、五行）。是不僅
    前後矛盾，且置二車擦撞地點已在被上訴人通過交岔路口及上訴人已完成左轉直
    行之道路上之事實未論，自亦無參酌之餘地。
七、依上說明，被上訴人於本件事故，既無過失，上訴人雖因此受傷，尚不得依過失
    侵權行為之法律關係，訴請被上訴人賠償其損害。原審以被上訴人被訴過失傷害
    不能證明為其無罪之判決而駁回上訴人之訴及其假執行之聲請，雖屬程序判決，
    但其結果則無二致，仍應判予維持。上訴人仍執被上訴人駕駛汽車追撞上訴人使
    其倒地受傷以指摘原判決不當，求予廢棄，非有理由，應將其上訴及擴張之訴與
    假執行之聲請一併駁回。
八、據上論結，本件上訴及擴張之訴為無理由，依民事訴訟法第四百四十九條第一、
    二項、第七十八條，判決如主文。
中      華      民      國    八十九    年      九      月    二十六    日
                              民事第一庭
                                  審判長法  官  洪  仁  嘉
                                        法  官  湯  美  玉
                                        法  官  顧  錦  才
右正本係照原本作成。
如不服本判決，應於收受送達後二十日內向本院提出上訴書狀，其未表明上訴理由者
，應於提出上訴後二十日內向本院補提理由書狀（均須按他造當事人之人數附繕本）
上訴時應提出委任律師或具有律師資格之人之委任狀；委任有律師資格者，另應附具
律師及格證書及釋明委任人與受任人有民事訴訟法第四百六十六條之一第一項但書或
第二項（詳附註）所定關係之釋明文書影本。
中      華      民      國    八十九    年      九      月    二十七    日
                                        書記官  洪  雪  娥
附註：
民事訴訟法第四百六十六條之一（第一項、第二項）：
對於第二審判決上訴，上訴人應委任律師為訴訟代理人。但上訴人或其法定代理人具
有律師資格者，不在此限。
上訴人之配偶、三親等內之血親、二親等內之姻親，或上訴人為法人、中央或地方機
關時，其所屬專任人員具有律師資格並經法院認為適當者，亦得為第三審訴訟代理人
。


司法院資訊處製作；財團法人民間司法改革基金會備份。
